【裁判字號】    91,易,751
【裁判日期】    920930
【裁判案由】    竊盜
【裁判全文】
台灣士林地方法院刑事判決                          九十一年度易字第七五一號
    公  訴  人  台灣士林地方法院檢察署檢察官
    被      告  丙○○
右列被告因竊盜案件，經檢察官提起公訴（九十一年度偵字第八四二六號），本院判
決如左：
    主  文
丙○○無罪。
    理  由
一、本件公訴意旨略以：被告丙○○意圖為自己不法所有，於民國九十年六月三日凌
    晨某時，在台北市○○區○○路一二○號四樓永業達實業有限公司（下稱永業達
    公司），乘無人之際，撬開門鎖入內翻找財物，竊得該公司負責人陳華宗所有之
    數位相機、筆記型電腦各一台、公司內使用之電腦主機及硬碟、會計所保管油票
    計新台幣（下同）四千二百元、回數票一千五百元、被害人即該公司管理部經理
    甲○○所有零錢二千四百元等物，經警至現場採證，在遭竊之電腦主機殼內（起
    訴書誤載為「在遭翻找散落之信封袋上」，此業經公訴檢察官當庭更正在卷），
    採得被告之指紋，始查獲上情，因認被告涉有刑法第三百二十一條第一項第二款
    之加重竊盜罪嫌。
二、公訴人認被告涉犯右揭罪嫌，無非係以被害人甲○○之指述、警方在遭竊之電腦
    主機殼內採得被告之指紋，有內政部警政署刑事警察局（下稱刑事警察局）鑑驗
    書及現場照片、現場圖等件為其論據。然訊之被告堅詞否認有前揭竊盜之犯行，
    辯稱：伊未曾去過永業達公司，案發當時伊正在家中就寢，根本無任何竊盜行為
    ，因伊於服役前曾任職於昶日電腦股份有限公司（下稱昶日公司），從事電腦組
    裝、維修等工作，永業達公司遭竊之電腦，可能係伊任職昶日公司期間組裝後輾
    轉售予永業達公司，該電腦主機殼內因此留有伊指紋等語，資為抗辯。
三、按犯罪事實應依證據認定之，無證據不得推定其犯罪事實；不能證明被告犯罪者
    ，應諭知無罪之判決，刑事訴訟法第一百五十四條、第三百零一條第一項分別定
    有明文。又事實之認定，應憑證據，如未能發現相當證據，或證據不足以證明，
    自不能以推測或擬制之方法，為裁判基礎（最高法院四十年台上字第八六號判例
    參照）。認定犯罪事實，所憑之證據，雖不以直接證據為限，間接證據亦包括在
    內，然無論直接或間接證據，其為訴訟上之證明，須於通常一般之人均不致有所
    懷疑，而得確信其為真實之程度者，始得據之為有罪之認定，倘其證明尚未達到
    此一程度，而有合理之懷疑存在時，即無從為有罪之認定（最高法院七十六年臺
    上字第四九八六號判例可資參照）。
四、查永業達公司於前揭時間遭人撬開門鎖入內，竊取電腦主機等物之事實，固據被
    害人甲○○指述在卷，並有現場照片、現場圖等件在卷可稽，堪認甲○○之指述
    為真實。惟查，該公司遭竊時，該公司並無人在內，因此並無人親眼目睹該行竊
    之人，亦經甲○○陳述甚明，因此僅憑被害人之證述及前揭照片、現場圖等件，
    固得以確定該公司確曾遭人侵入行竊，但仍不足以認定本件被告確為該行竊之人
    。又永業達公司於右揭時間遭竊後，經警至現場採證，共採得指紋十五枚，經送
    刑事警察局鑑驗結果，其中編號四、五、六之三枚指紋分別與該局檔存被告指紋
    卡上左拇指、右環指、右小指指紋相符，有該局九十年七月十七日（九○）刑紋
    字第一三一三○二號鑑驗書在卷可憑，且該三枚指紋係在遭竊之電腦主機殼內採
    得，亦經證人即承辦本件之台北市政府警察局中山分局刑事偵查員鐘憲祥證述在
    卷（（詳見本院九十二年一月十四日訊問筆錄卷第三頁至第五頁、第七頁），是
    警方於案發現場遭竊之電腦主機殼內確實採得被告指紋三枚無訛。惟查，被告自
    八十七年六月間起至同年十月間止之服役前曾任職於昶日公司，負責電腦組裝、
    測試及維修之工作，其任職期間所組裝、維修之電腦高達數百部，且其於組裝電
    腦時不戴手套，昶日公司屬於電腦賣場，幾乎任何一家廠牌之電腦均有出售，而
    且客戶很多，包括零買或大量進貨者都有等節，已經證人即時任昶日公司主管乙
    ○○證述在卷（詳見九十二年三月二十一日訊問筆錄第三頁至第五頁），並有扣
    繳憑單乙紙在卷可按，堪認被告於八十七年六月至十月間確曾從事電腦組裝、維
    修等工作，其因而於電腦主機殼內上留有指紋之可能性甚高。參以，影響指紋留
    存因素很多，而且變化很大，然查以往國內外指紋案例，即使在極嚴苛之條件下
    ，仍有成功採取遺留時間很久之指紋案例乙情，有刑事警察局九十一年十二月二
    十日刑紋字第○九一○三二五五八五號函可參，被告所辯：前揭指紋可能係伊任
    職昶日公司期間，因組裝電腦而遺留等語，並非全然無據。況且，警方在現場採
    得之指紋共有十五枚，除前述被告所有之三枚，再扣除編號一、十所示指紋因紋
    線欠清晰、特徵點不足，無法比對外，尚有編號二、三、七至九、十一至十五之
    指紋共十枚，經輸入電腦比對結果，與未發現與刑事警察局檔存指紋資料相符，
    亦有前揭鑑驗書可按，足見永業達公司遭竊時，尚有其他身分不明之人在場，亦
    涉有竊取起訴書所載物品之嫌。且永業達公司隔壁一家公司在案發同一時間亦遭
    竊，惟因未採得可資比對之指紋，迄今尚無嫌犯乙情，亦經證人鐘憲祥供稱甚明
    （詳見九十二年一月十四日訊問筆錄第八頁），則侵入永業達公司下手行竊之人
    極有可能為被告以外之他人。準此，依照卷附證據尚未達到通常一般之人均不致
    有所懷疑，而得確信其為真實之程度，是本件證據不足，揆諸前揭說明，自應為
    被告無罪之諭知。據上論斷，應依刑事訴訟法第三百零一條第一項，判決如主文
    。
本案經檢察官江林達到庭執行職務
中      華      民      國      九十二      年      九    月    三十    日
                                  台灣士林地方法院刑事第五庭
                                      法  官  姜  麗  香
右正本證明與原本無異。
如不服本判決，應於判決送達後十日內，向本院提出上訴狀。
                                      書記官  陳  玉  珍
中      華      民      國      九十二      年      十    月     一     日


司法院資訊處製作；財團法人民間司法改革基金會備份。
